---
title: "R Notebook"
output: html_notebook
---

# 1. Quy mô dân số 2022

```{r}
library(dplyr)
library(tidyr)
library(naniar)
library(visdat)
library(ggplot2)
library(VIM)
library(sf)
library(forcats)
library(Cairo)
CairoWin()


data <- read.csv("artists1.csv")
data
```

```{r}
library(plotly)
x = as.character(data$year[c(1,6,11,16,21,22,23)])
y = data$pop_total[c(1,6,11,16,21,22,23)]
y = round(y/1000, 2)
data1 = data.frame(x,y)
data1




colors <- c(rep("#B7B7B7", length(data1$x) - 1), "#5D0C7B")


p <- ggplot(data1, aes(x = x, y = y, fill = colors)) +
  geom_col(stat = "identity", width = 0.5) +  # Điều chỉnh độ rộng cột = 0.5
  
  geom_text(aes(label = y), vjust = -0.5, fontface = "bold") +  # In đậm giá trị trên cột
  
  labs(title = "",
       x = "",
       y = "Triệu người") +
  
  scale_fill_identity() +  # Sử dụng màu fill được chỉ định
  theme_classic()+
  
  theme(       axis.text.x = element_text(face = "bold", size = 10, color = "black"),
               axis.text.y = element_text(face = "bold", size = 10, color = "black"),
               axis.title.y = element_text(face = "bold"))


print(p)

ggsave(p, filename = 'nhtemp_with_cairo1.png', dpi = 300, type = 'cairo',
       width = 8, height = 4, units = 'in')

```

# 2. Quy mô theo vùng miền

```{r}
dataV = read.csv("abc.csv")
dataV
```

```{r}
x1 = dataV$Name[c(2:7)]
y1 = round((dataV$Danso[c(2:7)]/dataV$Danso[1]),2)
dataok = data.frame(x1,y1)
df = dataok %>% 
  mutate(labels = scales::percent(y1))


df

```

```{r}

n_colors <- 6  # Số màu trong dãy
color_palette <- colorRampPalette(c("#1B4F93", "#BFCAE6"))(n_colors)

p1 = ggplot(df, aes(x = "", y = y1, fill = x1)) +
  geom_col(color = "white") +
  
  geom_label(aes(label = labels), color = c("white", "white", "white","white",1,1),
            position = position_stack(vjust = 0.5),
            show.legend = FALSE) +
  
  
  scale_fill_manual(values = color_palette, 
                  name = "",
                  labels = c("Trung du và miền núi phía Bắc","Đồng bằng sông Hồng", "Bắc Trung Bộ và Duyên hải miền Trung", "Tây Nguyên", "Đông Nam Bộ", "Đồng bằng sông Cửu Long")) +
  
  coord_polar(theta = "y") + 
  theme_void()
   

   print(p1)

ggsave(p1, filename = 'nhtemp_with_cairovung.png', dpi = 300, type = 'cairo',
       width = 8, height = 4, units = 'in')
```

## Bản đồ mật độ dân số

```{r}
datamap <- read.csv("datalan1.csv")
vietnam = read_sf("diaphantinhenglish.geojson")
vietnam
vietnam = vietnam %>% 
  full_join(datamap)
pohe = ggplot(vietnam) +
  geom_sf(aes(fill = Matdo), size = 0) +
  theme_void() +
  labs (
    title = "",
    caption = "Nguồn: Tổng cục Thống kê",
    fill = ""
  ) +
  scale_fill_continuous(
    breaks = c(1000, 2500, 4000),
    #labels = c('25M', '50M','75M'),
    guide = guide_colorbar(
      barheight = unit(20, units = "mm"),
      barwidth = unit(2, units = "mm"),
      title.position = "top",
      title.hjust = 0.5,
      label.hjust = 0.5
    ),
   low = "#BFCAE6",  # Màu tại giá trị thấp (nhạt)
    high = "#5D0C7B"   # Màu tại giá trị cao (đậm)

  ) +
  theme (
    plot.background = element_rect(fill = "azure", color = "azure"),
    panel.background = element_rect(fill = "azure", color = "azure"),
    legend.background = element_rect(fill = "azure", color = "azure"),
    legend.position = c(0.85,0.73),
    plot.title = element_text(face = "bold")
  ) +
  
  annotate(
    label = "Hoang Sa\n(Da Nang)",
    "text",
    x = 112,
    y = 18, 
    size = 2,
    fontface = "italic"
  ) +
   annotate(
    label = "Truong Sa\n(Khanh Hoa)",
    "text",
    x = 115.5,
    y = 12.5, 
    size = 2,
    fontface = "italic"
  )
print(pohe)

ggsave(pohe, filename = 'nhtemp_with_cairomap.png', dpi = 300, type = 'cairo',
       width = 8, height = 4, units = 'in')
```

# 3. Quy mô, cơ cấu dân số theo độ tuổi

## 3.1. Cơ cấu

```{r}
library(lessR)

# Sample data of the package
rtuoi = round(c(data$rate14[23],data$rate64[23],data$rate65[23])/100,4)
gtuoi = c("0-14","15-64","65 trở lên")

dtok = data.frame(rtuoi, gtuoi)
dftuoi = dtok %>% 
  mutate(pertuoi = scales::percent(rtuoi, accuracy = 0.01))


dftuoi


# vẽ biểu đồ trong theo nhóm tuổi

hsize <- 1.25
dftuoi <- dftuoi %>% 
  mutate(x = hsize)
color_palette1 <- c("#D7D7D7","#5D0C7B","#D59B00")



pikachu = ggplot(dftuoi, aes(x = hsize, y = rtuoi, fill = gtuoi)) +
  geom_col(color = "black") +
  geom_label(aes(label = pertuoi), color = c("black", "white", "black"),
             position = position_stack(vjust = 0.5),
             show.legend = FALSE) +
  
  
  coord_polar(theta = "y") +
  scale_fill_manual(values = color_palette1) +
  xlim(c(0.2, hsize + 0.5)) + 
  guides(fill = guide_legend(title = "Nhóm tuổi"))+
  
  
  theme(
        panel.background = element_rect(fill = "white"),
        legend.background = element_rect(fill = "white"),
        panel.grid = element_blank(),
        axis.title = element_blank(),
        axis.ticks = element_blank(),
        axis.text = element_blank(),
        legend.text = element_text(face = "bold"))

print(pikachu)

ggsave(pikachu, filename = 'nhtemp_with_cairo123.png', dpi = 300, type = 'cairo',
       width = 8, height = 4, units = 'in')
```

```{r}
ntuoi = data[, c(1,26)]
ntuoi


 pika = ggplot(ntuoi, aes(x = year, y = rate64)) +
  geom_line(color = "#5D0C7B", size = 2) +
   
   
  geom_point(data = subset(ntuoi, year == 2007),color = "#D59B00", size = 5, shape = 15) +
   
  geom_text(
     data = subset(ntuoi, year == 2007),  # đánh dấu duy nhất năm 2007
     aes(label = sprintf("%.2f", rate64)),
     nudge_x = 1.5,
     nudge_y = 0.01,
     check_overlap = TRUE,
     size = 5
   ) +
   
   
   labs(title = "",
       x = "",
       y = "%") +
   
   
  # kẻ đường nét đứt đối chiếu xuống trục hoành
  geom_segment(
    data = subset(ntuoi, year == 2007),
    aes(x = year, y = 62, xend = year, yend = rate64),
    linetype = "dashed",
    color = "#5D0C7B"
  ) +
   
  theme_classic()+
  theme(
    axis.text.x = element_text(color = "black", face = "bold", size = 10),  # làm đậm giá trị trên trục hoành
    axis.text.y = element_text(color = "black", face = "bold", size = 10),  # làm đậm giá trị trên trục tung
    axis.title = element_text(face = "bold", size = 15)    # làm đậm tiêu đề trục
  )

pika
ggsave(pika, filename = 'nhtemp_with_cairo1234.png', dpi = 300, type = 'cairo',
       width = 8, height = 5, units = 'in')
```

## 3.2. Biểu đồ kết hợp cột đường: quy mô + tỉ lệ tăng trưởng của từng nhóm tuổi

```{r}
quymo = data[c(2,5,8,11,14,17,20,23), c(1, 22, 25, 28)]
qmtuoi <- gather(quymo, key = "nhomtuoi", value = "danso", -year)
color_palette2 <- c("#D59B00","#322275","#D7D7D7")
qmtuoi



# ve bieu do cot
ptuoi <- ggplot() +
  geom_bar(data = qmtuoi, aes(x = year, y = danso/1000000, fill = fct_rev(factor(nhomtuoi))), stat = "identity", width = 1.3) +
  labs(title = "",
       x = "",
       y = "triệu người",
       fill = "") +
  scale_fill_manual(name = "", values = color_palette2, guide = "none") +
  theme_classic()


# Vẽ biểu đồ đường + 1 trục tung bên phải
ptuoi = ptuoi +
  geom_line(data = data, aes(x = year, y = g_rate14 * 1000 + 110, color = "0-14"), size = 1, stat = "identity") +
  geom_line(data = data, aes(x = year, y = g_rate64 * 1000 + 110, color = "15-64"), size = 1, stat = "identity") +
  geom_line(data = data, aes(x = year, y = g_rate65 * 1000 + 110, color = "65 trở lên"), size = 1, stat = "identity") +
  scale_color_manual(name = "", values = color_palette1) +
  theme_classic() +
  
  theme(axis.title.y.left = element_text(color = "black"),
        axis.text.y.left = element_text(color = "black"),
        axis.title.y.right = element_text(color = "black"),
        axis.text.y.right = element_text(color = "black")) +
  
  
  
  scale_y_continuous(sec.axis = sec_axis(~./10 - 11, name = "%")) +
  
  
  
  
  
   theme(      axis.text.x = element_text(color = "black", face = "bold", size = 10),
               axis.text.y = element_text(face = "bold", size = 10),
               axis.title.x = element_text(face = "bold"),
               axis.title.y = element_text(face = "bold"),
               legend.position = "bottom",
               legend.margin = margin(t = -20),
               legend.text = element_text(face = "bold"))



print(ptuoi)
```

```{r}
ggsave(ptuoi, filename = 'nhtemp_with_caironhomtuoi.png', dpi = 300, type = 'cairo',
       width = 8, height = 6, units = 'in')
```

# 4. Quy mô, cơ cấu & tỉ lệ tăng trưởng theo giới tính

## 4.1. Cơ cấu

```{r}
# Sample data of the package
pgioi = c(data$rate_M[23],data$rate_F[23])/100
ggioi = c("Nam","Nữ")

dtgioi = data.frame(pgioi, ggioi)
dfgioi = dtgioi %>% 
  mutate(pergioi = scales::percent(pgioi, accuracy = 0.01))
dfgioi



```

```{r}
hsize <- 1.25
dfgioi <- dfgioi %>% 
  mutate(x = hsize)
# color_palette3 <- colorRampPalette(c("lightblue", "darkblue"))(2)
 color_palette3 <- c("#D7D7D7", "#5D0C7B")
gioitinh = ggplot(dfgioi, aes(x = hsize, y = pgioi, fill = ggioi)) +
  geom_col(color = "black" ) +
  geom_label(aes(label = pergioi), color = c("black", "white"),
             position = position_stack(vjust = 0.5),
            show.legend = FALSE) +
  coord_polar(theta = "y") +
  scale_fill_manual(values = color_palette3) +
  xlim(c(0.2, hsize + 0.5)) + 
  guides(fill = guide_legend(title = "")) +
  
  
  theme(panel.background = element_rect(fill = "white"),
        panel.grid = element_blank(),
        axis.title = element_blank(),
        axis.ticks = element_blank(),
        axis.text = element_blank(),
         legend.text = element_text(face = "bold"))
print(gioitinh)
```

```{r}
ggsave(gioitinh, filename = 'nhtemp_with_cairogioitinh.png', dpi = 300, type = 'cairo',
       width = 8, height = 4, units = 'in')
```

## 4.2. Biểu đồ kết hợp cột đường

```{r}
cocau = data[c(2,5,8,11,14,17,20,23), c(1, 4, 5)]
cocau
qmgioi <- gather(cocau, key = "gioitinh", value = "danso", -year)
color_palette4 <- c("#5D0C7B", "#D7D7D7")




#biểu đồ cột chồng
pgioi <- ggplot() +
  geom_bar(data = qmgioi, aes(x = year, y = danso/1000, 
                              fill = fct_rev(factor(gioitinh))), 
                              position = "dodge",  # Set position to "dodge"
                              stat = "identity", width = 1.8) +
  labs(title = "",
       x = "",
       y = "Triệu người",
       fill = "giới tính") +
  scale_fill_manual(name = "giới tính", values = color_palette4, guide = "none") +
  theme_classic()

# Adding line plots with a secondary y-axis
pgioi = pgioi +
  geom_line(data = data, aes(x = year, y = g_rate_M * 60, color = "Nam"), size = 1, stat = "identity") +
  geom_line(data = data, aes(x = year, y = g_rate_F * 60, color = "Nữ"), size = 1, stat = "identity") +
  scale_color_manual(name = "", values = color_palette4) +
  theme_classic() +
  theme(
        axis.text.x = element_text(color = "black"),
        axis.title.y.left = element_text(color = "black"),
        axis.text.y.left = element_text(color = "black"),
        axis.title.y.right = element_text(color = "black"),
        axis.text.y.right = element_text(color = "black")) +
  scale_y_continuous(sec.axis = sec_axis(~./60, name = "%")) +
   theme(axis.text.x = element_text(face = "bold", size = 10),
               axis.text.y = element_text(face = "bold", size = 10),
               axis.title.x = element_text(face = "bold"),
               axis.title.y = element_text(face = "bold"),
               # axis.line.x = element_line(color = "black", size = 1),
         
             legend.position = "bottom",
              legend.margin = margin(t = -20),
             legend.text = element_text(face = "bold"))

print(pgioi)
ggsave(pgioi, filename = 'nhtemp_with_cairogioitinh1.png', dpi = 300, type = 'cairo',
       width = 8, height = 6, units = 'in')
```

## Tỉ số giới tính bé trai/bé gái

```{r}
tsgioi = data[, c(1,33)]
tsgioi
ptsgioi = ggplot(tsgioi, aes(x = year, y = rate_gt)) +
  geom_line(color = "#5D0C7B", size = 2, stat = "identity") +
  
  
  
 # geom_point(data = tsgioi, aes(x = year, y = rate_gt), color = "#5D0C7B", size = 3, shape = 15) +

   geom_point(data = subset(tsgioi, year == 2006),color = "#D59B00", size = 5, shape = 15) +
  
  # geom_text(data = sinh, aes(x = year, y = tisuatsinh, label = tisuatsinh),
  #             vjust = 0.4, hjust = -0.3, fontface = "bold", color = "#5D0C7B", size = 3.5) +
  # geom_text(data = tsgioi, aes(x = year, y = rate_gt, label = rate_gt),
  #         nudge_x = 1.2,
  #         nudge_y = -0.1,
  #         check_overlap = TRUE,
  #         size = 3.5, 
  #         fontface = "bold", color = "#5D0C7B") +
  # data = subset(ntuoi, year == 2007),color = "#D59B00", size = 5, shape = 15)
  
  geom_text( 
 data = subset(tsgioi, year == 2006),  # Subset the data for year 2007
    # aes(label = as.character(rate64)),
     aes(label = sprintf("%.2f", rate_gt)),
      color = "#5D0C7B",
     nudge_x = -1.6,
    nudge_y = 0.01,
    check_overlap = TRUE,
    size = 5
  ) +
   geom_segment(
    data = subset(tsgioi, year == 2006),
    aes(x = year, y = 103, xend = year, yend = rate_gt),
    linetype = "dashed",
    color = "#5D0C7B"
  ) +
  labs(title = "",
       x = "",
       y = "") +
   
  theme_classic() + 

   theme(      
         axis.text.x = element_text(color = "black", face = "bold", size = 10),
         axis.text.y = element_text(color = "black", face = "bold", size = 10),
         axis.title.y = element_text(face = "bold")) 

print(ptsgioi)
ggsave(ptsgioi, filename = 'nhtemp_with_cairotsgioi.png', dpi = 300, type = 'cairo',
       width = 8.5, height = 5.5, units = 'in')
```

# 5. Quy mô, cơ cấu theo thành thị & nông thôn

```{r}
kvuc = data[, c(1, 12, 13)]
cckvuc <- gather(kvuc, key = "khuvuc", value = "percentage", -year)
#vẽ biểu đồ miền


pmien = 
    ggplot(cckvuc, aes(x = year, y = percentage, fill = khuvuc)) +
    geom_area(position = "fill", colour = NA, size = .2, alpha = 1) +
  # scale_fill_brewer(palette = "grays") +
   scale_fill_manual(values = c("#D7D7D7", "#5D0C7B"),  
                     breaks = c("rate_nthon", "rate_tthi"),    
                     labels = c("Nông thôn", "Thành thị")) + 
  scale_y_continuous(labels = scales::percent) +
  labs(
    title = "",
    x= "",
    y= "",
    fill = ""
    ) +
  
   theme_classic() + 
   theme(
    axis.text.x = element_text(color = "black", face = "bold", size = 10),   # làm đậm giá trị trên trục hoành
    axis.text.y = element_text(color = "black", face = "bold", size = 10),   # làm đậm giá trị trên trục tung
    legend.text = element_text(face = "bold")
    ) 

print(pmien)

ggsave(pmien, filename = 'nhtemp_with_cairomien.png', dpi = 300, type = 'cairo',
       width = 8, height = 4, units = 'in')
```

```{r}
ptthi = c(data$rate_tthi[23],data$rate_nthon[23])/100
gtthi = c("Thành thị","Nông thôn")
dttthi = data.frame(ptthi, gtthi)
dftthi = dttthi %>% 
  mutate(pertthi = scales::percent(ptthi, accuracy = 0.01))
hsize <- 1.25
dftthi <- dftthi %>% 
  mutate(x = hsize)
color_palette3 <- c("#D7D7D7", "#5D0C7B")

ptthi = ggplot(dftthi, aes(x = hsize, y = ptthi, fill = gtthi)) +
  geom_col(color = "black") +
  geom_label(aes(label = pertthi), color = c( "white", "black"),
             position = position_stack(vjust = 0.5),
            show.legend = FALSE) +
  coord_polar(theta = "y") +
  scale_fill_manual(values = color_palette3) +
  xlim(c(0.2, hsize + 0.5)) + 
  guides(fill = guide_legend(title = ""))+
  theme(panel.background = element_rect(fill = "white"),
        panel.grid = element_blank(),
        axis.title = element_blank(),
        axis.ticks = element_blank(),
        axis.text = element_blank(),
         legend.text = element_text(face = "bold"))

print(ptthi)
ggsave(ptthi, filename = 'nhtemp_with_cairotthi.png', dpi = 300, type = 'cairo',
       width = 8, height = 4, units = 'in')
```

```{r}
dothihoa = data[c(2,5,8,11,14,17,20,23), c(1, 10, 12)]
dothihoa
dothihoa$pop_tthi = round(dothihoa$pop_tthi/1000,1)


#biểu đồ cột tổng dân số thành thị
pdothihoa = ggplot(dothihoa, aes(x = year, y = pop_tthi)) +
  geom_col(stat = "identity", fill = "#D7D7D7", width = 1.5) +  # Điều chỉnh độ rộng cột ở đây (ví dụ: 0.5)
  geom_text(aes(label = pop_tthi), vjust = 2, fontface = "bold", color = "#5D0C7B") +  # In đậm giá trị trên cột
  labs(title = "",
       x = "",
       y = "Triệu người") +
  theme_classic()+

  
  
  
# biểu đồ đường % thành thị / tổng số dân
  geom_line(data = dothihoa, aes(x = year, y = rate_tthi), color = "#5D0C7B", size = 1.8, stat = "identity") +
  geom_point(data = dothihoa, aes(x = year, y = rate_tthi), color = "#5D0C7B", size = 3, shape = 15) + 
  geom_text(data = dothihoa, aes(x = year, y = rate_tthi, label = sprintf("%.1f%%", rate_tthi)), 
             vjust = -0.5, hjust = 1, fontface = "bold", color = "#5D0C7B", size = 4) +  # gán nhãn cho điểm
  theme_classic() +
  theme( 
        axis.text.x = element_text(color = "black"),
        axis.title.y.left = element_text(color = "black"),
        axis.text.y.left = element_text(color = "black"),
        axis.title.y.right = element_text(color = "black"),
        axis.text.y.right = element_text(color = "black")) +
  
  
   scale_y_continuous(sec.axis = sec_axis(~./1, name = "%")) +
  
  
  
   theme(      axis.text.x = element_text(face = "bold", size = 10),
               axis.text.y = element_text(face = "bold", size = 10),
               axis.title.x = element_text(face = "bold"),
               axis.title.y = element_text(face = "bold"))
               # axis.line.x = element_line(color = "black", size = 1),

               # legend.position = "bottom",
               # legend.margin = margin(t = -0.5, unit = "cm"),  # Đặt khoảng cách từ biểu đồ đến chú thích
               # legend.text = element_text(face = "bold"))
print(pdothihoa)

ggsave(pdothihoa, filename = 'nhtemp_with_cairodothihoa.png', dpi = 300, type = 'cairo',
       width = 8, height = 5, units = 'in')

```

# Tuổi thọ trung bình

```{r}
tuoitho = data[c(1,4,7,10,13,16,19,23), c(1,19)]
tuoitho



ptuoitho = ggplot(tuoitho, aes(x = year, y = avg_tuoitho)) +
  
  geom_line(color = "#5D0C7B", size = 2, stat = "identity") +
  
  
  geom_point(data = tuoitho, aes(x = year, y = avg_tuoitho), color = "#5D0C7B", size = 3, shape = 15) +
  
  
  geom_text(data = tuoitho, aes(x = year, y = avg_tuoitho, label = avg_tuoitho), 
              vjust = -0.65, hjust = 0.9, fontface = "bold", color = "#5D0C7B", size = 3.5) +  
  labs(title = "",
       x = "",
       y = "Tuổi") +
   
  theme_classic() + 

   theme(      
         axis.text.x = element_text(color = "black", face = "bold", size = 10),
         axis.text.y = element_text(color = "black", face = "bold", size = 10),
         axis.title.y = element_text(face = "bold")) 

print(ptuoitho)
ggsave(ptuoitho, filename = 'nhtemp_with_cairotuoitho.png', dpi = 300, type = 'cairo', width = 8, height = 5, units = 'in')

```

# Tỉ lệ gia tăng dân số

```{r}
tangdan = data[c(1,4,7,10,13,16,19,23), c(1,3)]
tangdan
ptangdan = ggplot(tangdan, aes(x = year, y = growth_rate)) +
  geom_line(color = "#5D0C7B", size = 2, stat = "identity") +
  geom_point(data = tangdan, aes(x = year, y = growth_rate), color = "#5D0C7B", size = 3, shape = 15) +
  geom_text(data = tangdan, aes(x = year, y = growth_rate, label = growth_rate), 
            vjust = 0.4, hjust = -0.3, fontface = "bold", color = "#5D0C7B", size = 3.5) +  
  labs(title = "",
       x = "",
       y = "%") +
   
  theme_classic() + 

   theme(      
         axis.text.x = element_text(color = "black", face = "bold", size = 10),
         axis.text.y = element_text(color = "black", face = "bold", size = 10),
         axis.title.y = element_text(face = "bold")) 

print(ptangdan)
ggsave(ptangdan, filename = 'nhtemp_with_cairotangdan.png', dpi = 300, type = 'cairo',
       width = 8.5, height = 5.5, units = 'in')
```

# Tỉ suất sinh thay thế

```{r}

sinh = data[c(1,4,7,10,13,16,19,23), c(1,32)]
sinh
psinh = ggplot(sinh, aes(x = year, y = tisuatsinh)) +
  geom_line(color = "#5D0C7B", size = 2, stat = "identity") +
  geom_point(data = sinh, aes(x = year, y = tisuatsinh), color = "#5D0C7B", size = 3, shape = 15) +
  # geom_text(data = sinh, aes(x = year, y = tisuatsinh, label = tisuatsinh),
  #             vjust = 0.4, hjust = -0.3, fontface = "bold", color = "#5D0C7B", size = 3.5) +
  geom_text(data = sinh, aes(x = year, y = tisuatsinh, label = tisuatsinh),
          nudge_x = 0.35,
    nudge_y = 0.02,
    check_overlap = TRUE,
    size = 3.5, 
    fontface = "bold", color = "#5D0C7B") +
  
  labs(title = "",
       x = "",
       y = "người") +
   
  theme_classic() + 

   theme(      
         axis.text.x = element_text(color = "black", face = "bold", size = 10),
         axis.text.y = element_text(color = "black", face = "bold", size = 10),
         axis.title.y = element_text(face = "bold")) 

print(psinh)
ggsave(psinh, filename = 'nhtemp_with_cairosinh.png', dpi = 300, type = 'cairo',
       width = 8.5, height = 5.5, units = 'in')
```

# Tỉ lệ trẻ em dưới 1 tuổi tử vong

```{r}
tre = data[c(1,4,7,10,13,16,19,23), c(1,31)]
tre
ptre = ggplot(tre, aes(x = year, y = treem)) +
  geom_line(color = "#5D0C7B", size = 2, stat = "identity") +
  geom_point(data = tre, aes(x = year, y = treem), color = "#5D0C7B", size = 3, shape = 15) +
  # geom_text(data = sinh, aes(x = year, y = tisuatsinh, label = tisuatsinh),
  #             vjust = 0.4, hjust = -0.3, fontface = "bold", color = "#5D0C7B", size = 3.5) +
  geom_text(data = tre, aes(x = year, y = treem, label = treem),
          nudge_x = 0.35,
          nudge_y = 1,
          check_overlap = TRUE,
          size = 3.5, 
          fontface = "bold", color = "#5D0C7B") +
  
labs(title = "",
       x = "",
       y = "trẻ") +
   
  theme_classic() + 

   theme(      
         axis.text.x = element_text(color = "black", face = "bold", size = 10),
         axis.text.y = element_text(color = "black", face = "bold", size = 10),
         axis.title.y = element_text(face = "bold")) 

print(ptre)
ggsave(ptre, filename = 'nhtemp_with_cairotre.png', dpi = 300, type = 'cairo',
       width = 8.5, height = 5.5, units = 'in')
```
